【裁判字號】    95,訴緝,2
【裁判日期】    950613
【裁判案由】    
【裁判全文】
臺灣臺南地方法院刑事判決               95年度訴緝字第2號
公  訴  人  臺灣台南地方法院檢察署檢察官
被      告  甲○○
選任辯護人  黃奉彬律師
上列被告因詐欺等案件，經檢察官提起公訴（85年度偵字第8116
號），本院判決如下：
    主  文
甲○○共同連續行使偽造私文書，足以生損害於他人，處有期徒
刑壹年捌月。
扣案如附表貳編號、伍至玖所示之物品均沒收。
    事  實
一、甲○○因曾委請張友禮（業經本院先行判處有期徒刑四年四
    月在案）向銀行申請信用卡進而成為友人。緣張友禮於民國
    八十四年十月間起，租用臺南市○○街九八號三樓作為其代
    書業務處所，因得知客戶欲申請信用卡融資，惟無法提出資
    力證明以資申請，張友禮認有利可圖，乃與「黃宗彬」之不
    詳真實姓名成年男子（由檢察官另分他案處理）謀議，由張
    友禮提供臺灣區各中小企業公司名冊、扣繳憑單、薪資表，
    及由張友禮、「黃宗彬」各提供其本人或友人之銀行、郵局
    存摺，共同基於概括之犯意，推由「黃宗彬」攜至臺南市○
    ○路○段賀凰電腦公司，與具有共同犯意聯絡之王瓊敏（由
    檢察官另分他案處理）以電腦掃描之方式，先後多次偽造為
    委辦信用卡客戶之八十四年度所得稅扣繳憑單、薪資表及銀
    行、郵局存摺、在職證明等不實資力證明，再由張友禮持向
    各銀行申請辦理信用卡二十件許，使各發卡銀行誤以發卡，
    足以生損害於各發卡銀行、各該公司、金融機構等。俟發卡
    後，張友禮再按信用額度百分之五比率，向客戶收取佣金，
    由張友禮、「黃宗彬」平分。嗣於八十五年四月（起訴書誤
    為三月）間「黃宗彬」與客戶發生糾紛，「黃宗彬」、王瓊
    敏因而退出合夥。張友禮乃承上概括犯意，與甲○○、胡萬
    金、、呂東賢（胡萬金、呂東賢均業經臺灣高等法院臺南分
    院分別判處有期徒刑一年八月、二年，並均諭知緩刑四年確
    定）謀議，先由胡萬金在臺南縣永康市○○○街二一五之一
    號日營不動產店內或由甲○○依張友禮指示至委辦客戶處，
    各受理客戶委辦信用卡之申請，再將收取客戶之信用卡申請
    資料匯集交予張友禮，共同基於概括犯意，由張友禮轉交予
    呂東賢攜至臺南市○○路經緯大廈十六樓群耕實業公司，以
    其友人存摺及以張友禮提供之臺灣區中小企業公司名冊及銀
    行、郵局存摺，以電腦掃描之方式，先後多次偽造為委辦信
    用卡客戶之前揭各種不實資力證明後，由張友禮以郵寄或交
    由各辦卡銀行業務員之方式送件申辦信用卡（以上客戶姓名
    、辦卡銀行、偽造之資力證文件均詳如附表壹所示）。另由
    甲○○、胡萬金在各銀行審核中，以轉接電話方式假冒申辦
    客戶應付銀行之電話徵信，使各發卡銀行誤以發卡，亦足以
    生損害於各發卡銀行、各該公司、上開金融機構等。發卡後
    ，張友禮再依信用額度百分之十之比率，向客戶取佣金，由
    張友禮、呂東賢、胡萬金、甲○○四人均分（即每人百分之
    二‧五）。嗣於八十五年六月三日為臺南市調查站在臺南市
    ○○街九八號三樓查獲，並扣得附表二所示之證物（其中附
    表一所示偽造之資力證明及附表二編號三至十一所示之物，
    係張友禮所有供或預備供本案犯罪所用之物）。
二、案經法務部調查局臺南調查站移送臺灣臺南地方法院檢察署
    檢察官偵查起訴。
    理  由
一、上揭事實業據被告甲○○於本院審理時坦承不諱，而被告有
    協助張友禮應付徵信查詢，並由其與胡萬金合得百分之五佣
    金等情，除業經共同被告張友禮於調查局訊問時供述詳明外
    （詳八十五年六月三日調查站訊問筆錄即偵二卷第七頁反面
    至第八頁），核與共同被告胡萬金於臺南市調查站訊問時所
    坦承伊有假冒客戶應付銀行之電話徵信，且張友禮曾向被告
    胡萬金承諾客戶申辦信用卡通過後，願支付信用額度百分之
    二至五佣金予被告胡萬金等情（詳八十五年七月二十五日調
    查站訊問筆錄即偵五卷第一００頁反面至第一０一頁）之情
    節相符，此外復有附表一所示偽造之資力證明、附表二編號
    三、五至九所示之物品扣案足資佐證，而被告等以前開不實
    之資力證明文件向各銀行申辦信用卡，使各發卡銀行誤以發
    卡，自足以生損害於各發卡銀行、各該公司、金融機構等。
    本件事證明確，被告甲○○之犯行堪以認定。
二、核被告甲○○所為，係犯刑法第二百十六條、第二百十條之
    行使偽造私文書罪；同法第二百十六條、第二百十二條之行
    使偽造特種文書罪。被告甲○○與張友禮彼此間，有犯意聯
    絡及行為分擔，皆為共同正犯。被告甲○○偽造私文書、偽
    造特種文書之低度行為，應分別為行使之高度行為所吸收，
    不另論罪。其先後多次行使偽造私文書、行使偽造特種文書
    犯行，均時間緊接，犯罪構成要件相同，顯係各基於一個概
    括犯意反覆為之，應依刑法第五十六條連續犯之規定各論以
    行使偽造私文書、行使偽造特種文書一罪，並均依法加重其
    刑。被告所犯行使偽造私文書、行使偽造特種文書罪，係一
    行使行為同時觸犯上揭罪名，應依刑法第五十五條前段想像
    競合犯規定，從一重之行使偽造私文書罪處斷。被告所犯行
    使偽造特種文書罪部分雖未據公訴人起訴，惟此部份與已經
    起訴之行使偽造私文書罪間，有想像競合犯之裁判上一罪之
    關係，為起訴效力所及，本院自得併予審理，附此敘明。爰
    審酌被告之素行、犯罪之動機、手段、目的、所生危害、所
    得利益、參與犯罪分工程度及犯罪後尚能坦承犯行態度良好
    等一切情狀，量處如主文所示之刑，以示懲儆。扣案如附表
    一所示之偽造資力證明、附表二編號三至十一所示之物品，
    雖係被告張友禮所有供或預備供本案犯罪所用之物，惟上開
    附表一所示偽造之資力證明，因無法明確分別何部分係張友
    禮與被告甲○○共犯所用之物，為免執行困難，故未對被告
    甲○○諭知沒收。又除附表二編號三、五至九所示之物外，
    其餘扣案之物品，或非被告所有，或非供犯罪所用之物（按
    就行使偽造私文書等罪而言，其非偽造之私文書等均非供犯
    犯罪所用），爰不予宣告沒收，均併此敘明。
三、公訴意旨另以：被告張友禮與被告甲○○另共同偽造如【起
    訴書】附表四編號十九、三十、七十五、七十八、七十九、
    八十二、八十三、八十五、八十九、九十三、九十九、一０
    二、一０六、一一一至一一五、一二０、一二三、一二六至
    一二九、一三一、一三二、一三三、一三七所示客戶之資力
    證明文件，因認渠等就此部分亦涉偽造及行使偽造私文書等
    罪嫌云云。惟訊據被告甲○○堅決否認有上揭犯行，辯稱：
    伊僅有交給張友禮委辦客戶之身分證影本及信用卡申請書而
    已，並未偽造上開資力證明文件等語。且本院復查無被告渠
    等有何偽造上開客戶資力證明文件之證據，公訴人亦未具體
    指出被告等究係偽造何文件或雖有指出，惟查無其所指偽造
    之文件，因認此部份被告甲○○被訴犯罪均屬不能證明，惟
    公訴人認此部份與前揭有罪部份，有連續犯之裁判上一罪之
    關係，爰不另為無罪之諭知，併此敘明。
據上論斷，應依刑事訴訟法第二百九十九條第一項前段，刑法第
二十八條、第五十六條、第二百十六條、第二百十條、第二百十
二條、第五十五條前段、第三十八條第一項第二款，罰金罰鍰提
高標準條例第一條前段，判決如主文。
本案經檢察官乙○○到庭執行職務。
中    華    民    國    95    年    6     月    13    日
                  刑事第六庭    審判長法  官  張瑛宗
                                      法  官  陳映佐
                                      法  官  徐千惠
以上正本證明與原本無異。
如不服本判決，應於判決送達後10日內，向本院提出上訴狀（應
附繕本）。
                                      書記官  方秀貞
中    華    民    國    95    年    6     月    13    日
附錄本案論罪科刑法條：
中華民國刑法第216條
(行使偽造變造或登載不實之文書罪)
行使第 210 條至第 215 條之文書者，依偽造、變造文書或登載
不實事項或使登載不實事項之規定處斷。
中華民國刑法第210條
(偽造變造私文書罪)
偽造、變造私文書，足以生損害於公眾或他人者，處 5 年以下有
期徒刑。
中華民國刑法第212條
(偽造變造特種文書罪)
偽造、變造護照、旅券、免許證、特許證及關於品行、能力服務
或其他相類之證書、介紹書，足以生損害於公眾或他人者，處1
年以下有期徒刑、拘役或300元以下罰金。


司法院資訊處製作；財團法人民間司法改革基金會備份。
